臺灣雲林地方法院刑事裁定　　　　　　 96年度交聲字第119號
移送機關　　交通部公路總局嘉義區監理所雲林監理站東勢分站
異　議　人
即受處分人　乙○○
上列異議人因違反道路交通管理處罰條例案件，對於交通部公路
總局嘉義區監理所雲林監理站東勢分站民國96年7 月23日所為之
裁決處分（原處分案號：勢監裁字第裁71-C00000000、71-C0000
0000號），聲明異議，本院裁定如下：
    主  文
異議駁回。
    理  由
一、異議意旨略以：異議人前於民國95年1 月9 日下午，騎乘機
    車經過台北縣新莊市○○路與中港路交岔路口時，為警攔下
    ，該員警指稱異議人在講行動電話，但當時異議人僅是在看
    手機上的時間，並未講電話；又該員警要異議人拿出駕照、
    行照，異議人表示願與其一同回警局，但該員警稱異議人未
    有犯罪不用到警局，就自行離去。然不知何故，卻又逕行舉
    發異議人違反道路交通管理處罰條例，實有欠當，因而聲明
    異議等語。
二、按機器腳踏車駕駛人行駛於道路時，使用手持式行動電話進
    行撥接或通話者，處新臺幣1,000 元罰鍰。道路交通管理處
    罰條例第31條之1 第2 項定有明文。又汽車（含機車）駕駛
    人，駕駛汽車有下列情形之一，而本章各條無處罰之規定者
    ，處新臺幣900 元以上1,800 元以下罰鍰：(一)不服從交通勤
    務警察或依法令執行交通指揮、稽查任務人員之指揮或稽查
    。道路交通管理處罰條例第60條第2 項第1 款亦有明定。
三、次按法院受理交通事件，準用刑事訴訟法之規定；其處理辦
    法，由司法院會同行政院定之。道路交通管理處罰條例第89
    條定有明文。此乃考量受處分人基於憲法第8 條之正當法律
    程序原則，以及憲法第16條之訴訟基本權等憲法保障，並遷
    就過去（89年7 月1 日以前）行政訴訟之制度，立法機關基
    於此類行政處分所受影響之權益性質、事件發生之頻率及其
    終局裁判之急迫性，以及受理爭訟案件機關之負荷能力等因
    素，進而兼顧案件之特性及既有訴訟制度之功能而為設計（
    參見司法院大法官議決釋字第418 號解釋理由書），但此並
    不影響交通違規裁決處分為行政處分，及就該處分聲明異議
    本質上屬行政爭訟之特性。故此，司法院大法官議決釋字第
    275 號解釋所揭示之行政罰責任推定原則，即「人民違反法
    律上之義務而應受行政罰之行為，法律無特別規定時，雖不
    以出於故意為必要，仍須以過失為其責任條件。但應受行政
    罰之行為，僅須違反禁止規定或作為義務，而不以發生損害
    或危險為其要件者，推定為有過失，於行為人不能舉證證明
    自己無過失時，即應受處罰」；以及行政訴訟法第136 條準
    用民事訴訟法第277 條規定所導出之行政爭訟事件舉證責任
    分配原則，亦即於事實不明之情況下，主張權利或權限之人
    ，於有疑義時，除法律另有規定外，應就權利發生事實負舉
    證責任；而否認權利或權限之人或主張相反權利之人，對權
    利之障礙或是消滅、抑制之事實，負舉證責任（最高行政法
    院92年度裁字第1561號裁定、93年度判字第1607號判決參照
    ）。此等原則，於普通法院審理交通違規聲明異議事件時，
    自得援用。
四、經查：
  (一)訊據異議人雖不否認於前揭時、地，有手持手機之情事，但
    以「我當時沒有打手機，是停在新莊市○○路等紅綠燈時，
    我拿手機看時間而已」、「我是停下後才拿手機，我在前一
    個紅綠燈等時，我拿出手機看時間，剛好變成綠燈，直到下
    一個路口他才攔下我」等語置辯。惟經執行取締本件違規事
    件之證人即員警甲○○到庭證稱：「（法官問：對當時取締
    情形，還有無印象？）當時他騎乘機車使用行動電話，我攔
    檢，我請他出示證件，但他沒有出示」、「（法官問：當時
    距離他多遠，看到他騎乘機車使用電話？）我當時騎乘機車
    在他後面，我發現，我在後面跟著慢慢騎」、「（法官問：
    當時距離他多遠，看到他騎乘機車使用電話？）10到15公尺
    ，當時速度不快」、「（法官問：他使用手機情形？）一手
    手持式行動電話，一手駕駛機車催油門」、「（法官問：他
    手機拿著情形？）左手拿手機放在左耳旁邊聽，右手催油門
    」、「（法官問：他使用多久？）大概1 、20秒，到我攔下
    ，他就停止」、「（法官問：10到15公尺，可以確實看到他
    使用電話？）我確定可以看到」、「（法官問：這中間有無
    車輛擋住？）沒有」等語（見本院卷第23頁）。亦即依證人
    之證述，異議人於騎乘機車行進中，存有使用手持式行動電
    話進行通話之情形。又本件經本院向台灣大哥大股份有限公
    司函查異議人所使用電話0000000000號於95年1 月9 日當日
    之通聯紀錄，經該公司函覆稱已逾6 個月之保存期限而無法
    提供，有該公司96年8 月13日法大字096078814 號函在卷可
    稽（見本院卷第15頁）。本院審酌異議人不否認遭取締當時
    手持行動電話之事實；且依證人證述之情節，異議人又有於
    機車行進中以手持式行動電話進行通話之外觀。再者異議人
    對於未有撥接手持式行動電話或進行通話之有利事實，因異
    議人知悉其所使用之行動電話門號，而該號碼卻為值勤員警
    所不知，其對本件違規事實於當場既有爭執，如能將其門號
    告知該執行勤務之員警，俾便即時調取通聯紀錄，以釐清事
    實真相，即不致於至今仍各執一詞。對此未能舉出該有利證
    據之不利益，應由異議人負擔。按此，應認移送機關就本件
    違規事實，已有相當之證明。而異議人就其有利之事實，復
    未能舉證以實其說，其所為置辯，無足採信。是異議人於騎
    乘機車行駛於道路時，使用手持式行動電話進行通話之違規
    事實，堪以認定。
  (二)又異議人自認於本件稽查，經執勤員警要求其出示行車執照
    及駕駛執照等證件之際，其不予出示。惟以有要求隨該員警
    回警局等語置辯。按員警就違反道路交通事件之處理，貴在
    迅速，以達其維護交通秩序、安全之行政目的；再道路交通
    管理處罰條例第60條第2 項第1 款所規定之「不服稽查」，
    自係指於稽查當場有不服稽查之情形為已足。本件異議人於
    上開時、地，既不服員警之稽查，拒絕出示行車執照及駕駛
    執照等證件，其所為該當於不服稽查之情節，亦可認定。至
    於其辯稱要求與員警回警局一節，因值勤員警並無此義務，
    是異議人上開辯解，為無理由。
五、綜上所述，異議人上開違規事實，應堪認定。從而，原處分
    機關依道路交通管理處罰條例第31條之1 第2 項、第60條第
    2 項第1 款規定，分別裁處異議人罰鍰新臺幣1,000 元及1,
    800 元，於法並無不合。本件異議為無理由，應予駁回。
據上論斷，應依道路交通管理處罰條例第87條第2 項、道路交通
案件處理辦法第19條，裁定如主文。
中　　華　　民　　國　　96　　年　　11　　月　　 1　　日
                    交通法庭    法  官  陳銘壎
以上正本證明與原本無異。
如不服本裁定，應於裁定送達後5 日內向本院提出抗告狀（須附
繕本）。
                                書記官　魏輝碩
中　　華　　民　　國　　96　　年　　11　　月　　 1　　日
